臺灣新北地方法院刑事判決　　　　　　　110年度訴字第875號
公　訴　人　臺灣新北地方檢察署檢察官
被　　　告　胡雅婷




選任辯護人　鄭雅文律師（法律扶助）
上列被告因違反毒品危害防制條例案件，經檢察官提起公訴（11
0年度偵字第18549號），本院判決如下：
    主  文
胡雅婷共同犯販賣第二級毒品未遂罪，累犯，處有期徒刑貳年陸
月。扣案如附表編號1所示之物沒收銷燬之；如附表編號2所示之
物沒收之。
    事  實
一、胡雅婷明知甲基安非他命為毒品危害防制條例所列管之第二
    級毒品，不得非法販賣、持有，竟與通訊軟體微信暱稱「威
    狄」之人，共同基於意圖營利而販賣第二級毒品之犯意聯絡
    ，於民國110年4月4日凌晨0時39分許前，先由「威狄」在
    BAND社群軟體（下稱BAND）社團，以暱稱「ㄋㄡˊ」，張貼
    「雙北營糖果」之販賣毒品訊息，欲向不特定買家兜售牟利
    。適新北市政府警察局新莊分局中平派出所警員於110年4月
    4日0時39分許，執行網路巡邏發現上開訊息，研判與販賣毒
    品有涉，而喬裝為毒品買家與之接洽，雙方於同年月7日凌
    晨0時13分許，達成以新臺幣（下同）1萬500元之價格購買3
    公克甲基安非他命之交易約定，即由「威狄」指示胡雅婷前
    往交易地點交付毒品，並承諾胡雅婷可得交易完成之報酬
    2,000元等事宜後，由胡雅婷於同日晚間6時41分許，在新北
    市新莊區中榮街與中信街口，將第二級毒品甲基安非他命3
    包交付與無購買真意之警員，經該警員確認無訛，即表明警
    察身分逮捕胡雅婷而未遂，並當場扣得如附表所示之物，因
    而查悉上情。
二、案經新北市政府警察局新莊分局移請臺灣新北地方檢察署檢
    察官偵查起訴。
    理  由
壹、程序部分
    按被告以外之人於審判外之陳述，雖不符刑事訴訟法第159
    條之1至同條之4之規定，而經當事人於審判程序同意作為證
    據，法院審酌該言詞陳述或書面陳述作成時之情況，認為適
    當者，亦得為證據；當事人、代理人或辯護人於法院調查證
    據時，知有同法第159條第1項不得為證據之情形，而未於言
    詞辯論終結前聲明異議者，視為有前項之同意，刑事訴訟法
    第159條之5定有明文。查本判決以下所引用各項證據資料中
    屬於被告胡雅婷以外之人於審判外陳述之傳聞證據部分，被
    告、辯護人及檢察官於本院審理中均同意有證據能力（見本
    院卷第69、70頁），且被告、辯護人及檢察官於調查證據時
    ，已知其內容及性質，皆未於言詞辯論終結前聲明異議，本
    院審酌上開證據取得過程並無瑕疵，與本案待證事實間復具
    有相當關聯性，亦無證明力明顯過低之情，認為以之作為本
    案證據核屬適當，依前揭規定，應有證據能力；又以下所引
    用各項非供述證據，經查並無違反法定程序取得之情，依刑
    事訴訟法第158條之4規定反面解釋，亦應有證據能力。
貳、實體部分
一、認定事實所憑之證據及理由：
  ㈠上揭事實，業據被告於警詢中、偵查時及審理中均坦承不諱
    （見偵卷第19至27頁、第173頁、174頁及本院卷第68頁、第
    101頁），並據新北市政府警察局新莊分局中平所警員李宗
    賢110年4月7日出具職務報告1份（見偵卷第61、62頁），且
    有新北市政府警察局新莊分局在新莊區中榮街、中信街口搜
    索之搜索扣押筆錄暨扣押物品目錄表1份（見偵卷第37至41
    頁）、查獲現場及扣案物品照片15張（見偵卷第85至92頁)
    及暱稱「ㄋㄡˊ」於BAND社團刊登販毒訊息截圖、BANK社團
    對話紀錄截圖、對話譯文、被告與「威狄」間微信訊息紀錄
    截圖各1份（見偵卷第63至84頁、偵卷第97至147頁）、台灣
    尖端先進生技醫藥股份有限公司110年6月18日毒品證物鑑定
    分析報告1紙（見偵卷第181頁）在卷。足認被告出於任意性
    之上開自白，確與事實相符，堪予採信。
  ㈡又毒品之價格不低，取得不易，且販賣毒品係政府嚴予查緝
    之不法行為，又屬重罪，凡為販賣之不法行為者，若無利可
    圖，應無甘冒被查緝法辦重刑之危險，而以原本或賠本價格
    販售之理。況被告亦供承：伊當時要以1萬500元販賣毒品給
    對方，是負責將毒品交給對方，需要回款8,500元給毒品上
    手，伊從中獲利2,000元等語（見本院卷第69頁）。是就本
    案交易被告顯然獲有價差利益，則其確有從中獲利之營利意
    圖，至為灼然。
  ㈢據此，本案事證明確，被告販賣第二級毒品未遂之犯行，已
    臻明確，應依法論科。
二、論罪科刑
  ㈠論罪部分：
  1.按刑事偵查技術上所謂之「釣魚」，係指對於原已犯罪或具
    有犯罪故意之人，以設計引誘之方式，迎合其要求，使其暴
    露犯罪事證，再加以逮捕或偵辦者而言；則行為人如原即有
    販賣毒品營利之犯意，雖因經警設計誘捕，致實際上不能完
    成毒品交易，然因其原即具有販賣毒品之意思，客觀上又已
    著手於販賣行為，仍應論以販賣毒品未遂罪(最高法院102年
    度台上字第3427號判決意旨參照)。查被告基於販賣第二級
    毒品之犯意而著手販賣之犯行，因警員並無購買毒品之真意
    ，故其犯行自僅成立未遂犯。核被告所為，係犯毒品危害防
    制條例第4條第6項、第2項之販賣第二級毒品未遂罪。
  2.被告販賣前持有如附表編號1所示第二級毒品之低度行為，
    為販賣第二級毒品之高度行為所吸收，不另論罪。
  3.被告與「威狄」間就上述犯行，有犯意聯絡及行為分擔，應
    依刑法第28條規定，論以共同正犯。
  ㈡科刑部分：
  1.按毒品危害防制條例第17條第2項規定：「犯第4條至第8條
    之罪於偵查及歷次審判中均自白者，減輕其刑。」，係為鼓
    勵是類犯罪行為人自白、悔過，並期訴訟經濟、節約司法資
    源而設。被告就本案犯行，於歷次警詢中、偵查時及審理中
    均為自白，悉應依毒品危害防制條例第17條第2項規定減輕
    其刑。
  2.被告已著手實施販賣第二級毒品構成要件行為而不遂，為未
    遂犯，爰依刑法第25條第2項規定，減輕其刑。又被告有上
    開數種減輕其刑事由，應依刑法第70條規定遞減之。
  3.不適用毒品危害防制條例第17條第1項規定之說明:
    被告雖於為警查獲時，曾供出其毒品上游為名稱「林威齊」
    之人，由警依被告指述在「林威齊」住處進行埋伏，惟警查
    訪鄰居稱未曾見過，亦未見「林威齊」現身，是無法查獲其
    他共犯或正犯等情，有新北市政府警察局新莊分局110年9月
    22日新北警莊刑字第1104044764號函文1份在卷可參（見本
    院卷第61頁），是不符合毒品危害防制條例第17條第1項之
    供出毒品來源，因而查獲其他正犯或共犯之減免刑期規定，
    自無該規定之適用。
  4.不適用刑法第59條規定之說明：
  ⑴按刑法第59條酌量減輕其刑之規定，必其犯罪之情狀顯可憫
    恕者，認科以法定最低刑度仍嫌過重者，始得為之。而所謂
   「犯罪之情狀顯可憫恕」，必須犯罪另有特殊之原因與環境
    等情，而在客觀上足以引起一般同情，認為即予宣告法定最
    低度刑期尤嫌過重者而言；至犯罪之動機，犯罪之手段，情
    節輕微，無不良素行，事後坦承犯罪、態度良好等情，或經
    濟困難，擔負家庭生活等情狀，僅可為法定刑內從輕科刑之
    標準，與犯罪情狀可憫恕之情形殊異，不得據為刑法第59條
    酌量減輕之理由（最高法院96年度台上字第7451號判決意旨
    參照）。
  ⑵本院審酌本案業經適用上開1.及2.之規定予以減輕其刑，已
    無科以最低度刑仍嫌過重之情形，況毒品對於人之身心健康
    戕害甚鉅，染毒更能令人捨身敗家，毀其一生，被告無視於
    政府反毒政策、宣導，與「威狄」共同為本案犯行，對於社
    會治安之危害甚為嚴重，由其行為之原因與環境等情，亦難
    認有何情輕法重，在客觀上足以引起一般同情而顯可憫恕，
    縱予審酌被告之犯罪情狀，仍難謂本案有適用同法第59條規
    定酌減其刑之餘地。是被告之辯護人辯稱：本案販賣數量輕
    微，販賣次數為1次，與大量散播毒品之大盤、中盤毒販相
    較危害差異甚鉅，且無實際獲取報酬，請依刑法第59條酌減
    其刑等語，尚無足採。
  5.累犯不予加重之說明：
    被告先後因詐欺案件，經臺灣臺中地方法院（下稱臺中地院
    ）以103年度中簡字第385號判決處有期徒刑3月確定，復經
    臺灣桃園地方法院（下稱桃園地院）以104年度審簡字第468
    號判決處有期徒刑3月確定，上開罪刑嗣經桃園地院以105年
    度聲字第1935號裁定應執行刑有期徒刑5月確定，於106年8
    月20日縮刑期滿執行完畢。又因詐欺案件，經臺中地院以
    107年度豐簡字第66號判決處有期徒刑5月確定，甫於109年3
    月27日縮刑期滿執行完畢等情，有臺灣高等法院被告前案紀
    錄表1份在卷可查（見本院卷第15頁至第23頁）。被告於受
    前開案件有期徒刑執行完畢後，5年內故意再犯本案有期徒
    刑以上之罪，固合於累犯規定之要件。惟參酌司法院釋字第
    775號解釋意旨，為避免發生罪刑不相當之情形，法院應依
    該解釋意旨，就個案裁量是否加重最低本刑。審酌被告所犯
    前案均為詐欺案件，與本案所犯之販賣第二級毒品未遂罪，
    就犯罪型態、罪質及社會危害程度，有相當差別，本院認於
    本案罪名之法定刑度範圍內，審酌各項量刑事由後，已足以
    充分評價被告所應負擔之罪責，尚無加重最低本刑之必要，
    揆諸上開解釋意旨，爰不加重其刑，特此敘明。
  6.爰以行為人之責任為基礎，審酌被告知悉國家杜絕毒品犯罪
    之禁令，仍無視法律之禁止，為牟私利，販賣毒品與他人，
    助長毒品氾濫，戕害他人，所為實屬不當，並酌以本案查獲
    被告販賣第二級毒品之次數僅有1次、毒品之數量、金額、
    犯罪動機，暨被告犯後坦承犯行之態度及高中畢業之智識程
    度，並自稱：月收入約2萬2,000元，需撫養父親，現在從事
    飲食服務業之生活狀況（見本院卷第102頁）等一切情狀，
    量處如主文所示之刑。
  ㈢沒收部分：
  1.毒品部分：
    扣案如附表編號1之物，業經鑑驗出含有第二級毒品甲基安
    非他命成分，有台灣尖端先進生技醫藥股份有限公司110年6
    月18日毒品證物鑑定分析報告1紙（見偵卷第181頁），且係
    被告本案犯行所用，自應依毒品危害防制條例第18條第1項
    前段規定，宣告沒收銷燬。至員警在新北市政府新莊分局
    內扣案之毒品4包，為被告供己施用，經其供陳在卷（見本
    院卷第69頁），且本案起訴書犯罪事實欄一、後段亦載明「
    在新北市新莊區中榮街與中信街口，欲以10500元之代價，
    販賣甲基安非他命3公克正欲交付之際，即為警當場查獲，
    扣得甲基安非他命3包」等語，堪認本案除了扣案附表編號1
    之毒品3包之外，其餘扣案毒品，應與本案犯行無關，爰不
    於本案宣告沒收銷毀。
  2.犯罪所用之物部分：
  ⑴按犯毒品危害防制條例第4條至第9條、第12條、第13條或第
    14條第1項、第2項之罪者，其供犯罪所用之物，不問屬於犯
    罪行為人與否，均沒收之，同條例第19條第1項定有明文。
    次按供犯罪所用之物，屬於犯罪行為人者，得沒收之；但有
    特別規定者，依其規定，刑法第38條第2項亦有明定。而毒
    品危害防制條例第19條第1項規定，即屬刑法第38條第2項但
    書所指的「特別規定」，則關於犯毒品危害防制條例第4條
    之罪者，其供犯罪所用之物，不問屬於犯罪行為人與否，均
    應依毒品危害防制條例第19條第1項規定沒收之。
  ⑵扣案如附表一編號2所示之手機，係被告為本案販賣毒品未
    遂犯行所用之物，業據被告於審理中供承在卷（見本院卷第
    69、101頁），應依毒品危害防制條例第19條第1項規定宣告
    沒收之。
  ⑶至扣案智慧型手機廠牌HTC、REDMI2支，被告供稱：與本案
    無關等語，復依卷內事證，被告與上手「威狄」聯繫毒品交
    易事宜，均係使用如附表編號2所示手機之情（見偵卷第92
    頁、第97至147頁），是扣案智慧型手機廠牌HTC、REDMI2支
    ，既與本案無關，爰均不予宣告沒收。
據上論斷，應依刑事訴訟法第299條第1項前段，毒品危害防制條
例第4條第2項、第6項、第17條第2項，第18條第1項前段、第19
條第1項，刑法第11條、第28條、第25條第2項、第47條第1項，
判決如主文。
本案經檢察官陳詩詩提起公訴，檢察官王凌亞到庭執行職務。
中    華    民    國   110    年    12    月    9     日
                刑事第十庭  審判長法  官  謝梨敏
                                  法  官  謝茵絜
                                  法  官  黃秀敏
上列正本證明與原本無異。
如不服本判決，應於判決送達後 20 日內敘明上訴理由，向本院
提出上訴狀 (應附繕本)，上訴於臺灣高等法院。其未敘述上訴
理由者，應於上訴期間屆滿後 20 日內向本院補提理由書「切勿
逕送上級法院」。
                                  書記官  劉曉謙
中    華    民    國   110    年    12    月    9     日
附錄論罪科刑法條：
毒品危害防制條例第4條
製造、運輸、販賣第一級毒品者，處死刑或無期徒刑；處無期徒
刑者，得併科新臺幣3千萬元以下罰金。
製造、運輸、販賣第二級毒品者，處無期徒刑或10年以上有期徒
刑，得併科新臺幣1千5百萬元以下罰金。
製造、運輸、販賣第三級毒品者，處7年以上有期徒刑，得併科
新臺幣1千萬元以下罰金。
製造、運輸、販賣第四級毒品者，處5年以上12年以下有期徒刑
，得併科新臺幣5百萬元以下罰金。
製造、運輸、販賣專供製造或施用毒品之器具者，處1年以上7年
以下有期徒刑，得併科新臺幣1百50萬元以下罰金。
前五項之未遂犯罰之。
 
附表
┌───┬──────┬─────────┬───────────┬───────────┐
│編號  │名稱        │數量              │執行搜索扣押地點及照片│備註                  │
│      │            │                  │所示編號              │                      │
├───┼──────┼─────────┼───────────┼───────────┤
│1     │甲基安非他命│參包(分別毛重:1.01│在新北市新莊區中榮街、│台灣尖端先進生技醫藥股│
│      │            │公克、1.03公克、1.│中信街口，扣得照片所示│份有限公司110年6月18日│
│      │            │02公克)           │夾鏈袋編號1、2、3之毒 │毒品證物鑑定分析報告1 │
│      │            │                  │品(見偵卷第87、88頁)  │紙（見偵卷第181頁）   │
├───┼──────┼─────────┼───────────┼───────────┤
│2     │智慧型手機廠│壹支（含SIM卡壹張 │新北市新莊區中榮街、中│IMEI碼：              │
│      │牌:APPLE，型│）                │信街口，扣得照片所示廠│000000000000000       │
│      │號IPHONE6S  │                  │牌:APPLE，型號:IPHONE │                      │
│      │            │                  │6S手機(見偵卷第91頁)  │                      │
└───┴──────┴─────────┴───────────┴───────────┘